臺灣臺東地方法院刑事判決　　　　　　　　　　　　　　九十二年度訴字第三四號
　　公　訴　人　臺灣臺東地方法院檢察署檢察官
　　被　　　告　丁○○
　　被　　　告　甲○○
右列被告因傷害等案件，經檢察官提起公訴（九十一年度偵字第一０四八號、第一三
三七號），本院判決如左：
    主  文
丁○○連續以加害生命、財產之事，恐嚇他人致生危害於安全，處有期徒刑肆月，如
易科罰金，以佰元折算壹日。被訴違反槍砲彈藥刀械管制條例部分無罪。
甲○○傷害人之身體，處有期徒刑肆月，如易科罰金，以佰元折算壹日。
    事  實
一、丁○○因懷疑甲○○破壞其與前妻己○○之感情，竟基於概括犯意，先於民國九
    十一年三至五月間，連續以電話恐嚇戊○○稱：叫甲○○小心點，在路上會被槍
    打死，會被車撞死，我要放火燒甲○○的洗車場，如果妳沒有轉告甲○○，我要
    砸妳的檳榔攤，妳要小心等語，使戊○○心生畏懼。又於九十年五月中旬某日二
    十時許，以電話恐嚇甲○○稱：要給你死，你不要出門，否則會橫死街頭，你準
    備吃子彈，我會找機會放火燒你的洗車場及家人財產等語，使甲○○心生畏懼。
    另於九十年五月二十二日二十許時，在臺東縣臺東市○○街洗車場，手比手槍狀
    ，對洗車場員工癸○○嚇稱：我會在三天內讓甲○○死的很難看，並且會利用深
    夜放火燒漢中洗車場及新生洗車場等語，癸○○事後向甲○○轉告此事，使癸○○及甲○○心生畏懼。復於九十年五月二十三日二十二時許，以電話對甲○○之
    繼母庚○○恐嚇稱：叫甲○○及他父親將己○○趕出己○○所經營之檳榔攤，否
    則會以同歸於盡之方式殺死你們一家人，你出門時小心會對你不利，九十年四月
    間你們住處二樓之玻璃門，就是我的傑作等語，使庚○○心生畏懼。甲○○因本
    人及親友、員工等，陸續遭丁○○恐嚇，於九十年五月二十五日晚上（即丁○○
    向癸○○恐嚇稱「三日內讓甲○○死的很難看」之最後一天晚上），與其洗車場
    內之員工丙○○及張文治，在新生洗車場附近巷弄尋找丁○○，以預防丁○○對
    洗車場不利，嗣於同日晚上十八時許，甲○○在臺東市○○街巧膳房餐廳旁巷內
    ，發現丁○○騎乘未懸掛車牌之機車在該處逗留，甲○○即上前詢問丁○○為何
    待在該處，丁○○見狀伸手欲毆打甲○○，經甲○○躲開後，立刻基於傷害之犯
    意，徒手毆打丁○○，並脅迫丁○○稱：你不要再裝了，你不是要殺我嗎，你再
    不起來，我就踢你等語，使丁○○心生畏懼而搭乘甲○○騎乘之機車至臺東市○○路五一六號前己○○之檳榔攤，而行無義務之事，丁○○因被打體力不濟蹲於
    地上，甲○○要求丁○○站立，丁○○無法順利站起，甲○○遂又以腳踢丁○○
    ，終使丁○○受有面部撕裂傷（額部三公分、六公分、上唇二公分）及左手無名
    指遠端指關節開放性骨折、兩側硬腦膜下出血、兩眼外傷性視神經病變等傷害。
    嗣因路人打電話叫救護車，甲○○復在丁○○耳旁輕聲脅迫稱「你不能上救護車
    ，否則會讓你死的很難看」等語，丁○○因而不敢上救護車，甲○○並向救護人
    員壬○○佯稱要自行就醫，並於勤務簿上簽名，致救護人員壬○○誤以為丁○○
    欲自行就醫，而先行離去，妨害丁○○行使就醫之權利。嗣因警到場後見丁○○
    血流不止，始又通知救護車返回將丁○○送醫救治。
二、案經丁○○、甲○○訴由臺東縣警察局臺東分局報請臺灣臺東地方法院檢察署檢
    察官偵查起訴。
    理  由
一、被告丁○○涉犯恐嚇罪部分：
    (一)訊據被告丁○○矢口否認有何恐嚇之犯行，辯稱：伊從未恐嚇同案被告甲○○
      及甲○○之員工、家人，僅之前曾寄信恐嚇甲○○，該部分已判刑確定，此外
      即無其他恐嚇行為云云。惟查，被告丁○○上開涉犯恐嚇之犯罪事實，業據證
      人庚○○、癸○○及甲○○於本院及檢察官偵訊時指證歷歷（本院卷第四十九
      頁起、第一百三十八頁起、第二十一頁起、九十一年度偵字第一０四八號卷第
      三十二頁起、第四十五頁起）；並有當事人同意做為證據之證人戊○○警詢筆
      錄一份附卷可稽；此外，甲○○於被告丁○○上開最後一次恐嚇算起第三日之
      九十年五月二十五日，即被告丁○○向癸○○嚇稱三日內讓甲○○死的很難看
      之期限內最後一天晚上，對被告丁○○加以毆打並妨害自由，顯見其等前揭所
      指尚非空穴來風，被告丁○○所辯尚無可採，上開恐嚇犯行堪以認定。
    (二)核被告李福廣上開所為係犯刑法第三百零五條之恐嚇罪。其以一行為同時恐嚇
      癸○○、甲○○二人，為同種想像競合犯，應從一重依刑法第三百零五條之恐
      嚇罪處斷。其先後多次嚇恐犯行，時間緊接，所犯均係構成要件相同之罪名，
      顯係基於概括之犯意反覆為之，為連續犯，應依刑法第五十六條之規定論以一
      罪，並加重其刑。爰審酌被告對於甲○○一再加以恐嚇，甚至影響及於渠之員
      工、家人，且之前已因恐嚇甲○○，經法院判處拘役二十日確定，仍不知警惕
      ，再犯本罪，又否認犯罪毫無悔意等一切情狀，判處如主文所示之刑及易科罰
      金之標準。至測謊雖為具科學性之客觀鑑定方式，然以目前之測謊研究與技術
      ，尚難使一般通常之人，遽信測謊之結果必然正確，是亦無法說服一般之人接
      受以測謊結果作為斷定事實真偽之重要依據（最高法院所著九十二年台上字第
      二二八二號判決意旨可資參照），是本院認被告丁○○測謊之聲請尚無加以鑑
      定之必要，併予敘明。
二、被告丁○○被訴涉犯違反槍砲彈藥刀械管制條例部分：
    (一)公訴意旨略以：被告丁○○於九十年五月二十五日十八時五十分（誤為十分）
      ，經警於上開己○○之檳榔攤旁，經警查獲持有具有殺傷力之五六步槍制式子
      彈三顆，因認涉犯槍砲彈藥刀械管制條例第十二條第四項之未經許可持有子彈
    罪等語。
    (二)按犯罪事實應依證據認定之，無證據不得認定犯罪事實；不能證明被告犯罪者
      ，應為無罪之諭知，刑事訴訟法第一百五十四條第二項、第三百零一條第一項
      定有明文。又事實之認定，應憑證據，如未能發現相當證據，或證據不足以證
      明，自不能以推測或擬制之方法，為裁判基礎；且被告否認犯罪事實所持之辯
      解，縱屬不能成立，仍非有積極證據足以證明其犯罪行為，不能遽為有罪之認
      定，此復經最高法院分別著有三十年度上字第一八三一號、四十年臺上字第八
      六號判例可資參照。再者，槍砲彈藥刀械管制條例第十二條第四項規定之未經
      許可持有子彈罪僅罰故意，並無處罰過失之規定，是該罪之構成，除客觀上行
      為人須有持有子彈之事實外，尚須主觀上有持有子彈之故意，始克成立。是如
      無足夠之積極證據可資證明行為人有持有子彈之故意，即便所辯非必成立，亦
      不得遽認行為人成立未經許可持有子彈罪，而應為無罪之諭知。
    (三)訊據被告丁○○固不否認於上該時地，被警於其衣服口袋中查獲五六步槍制式
      子彈三顆，惟堅決否認有何持有子彈之犯行，辯稱上該子彈非其所有，甲○○
      在巧膳房餐廳旁巷內打他後即有搜查其口袋，之後在己○○檳榔攤旁將其拉起
      時，又有伸手進入其口袋，該次甲○○伸手進口袋後，即感覺口袋有硬硬的東
      西，因其手指頭被甲○○打斷，無法將東西拿出等語。經查：
      (1)本件警方於被告丁○○口袋查獲五六步槍制式子彈之事實，固可證明被告丁○○客觀上曾持有上該子彈，然尚無法證明其主觀上確有持有子彈之故意，
        是被告丁○○是否成立本罪，仍應審酌其所辯有無可能及其他證據以資判斷
        。
      (2)被告丁○○於九十年五月二十五日晚上，在巧膳房餐廳旁巷內被甲○○毆打
        後，再被甲○○以機車後座搭載至己○○之檳榔攤，上情為該二人所一致陳
        稱，核與證人丙○○所述情節相符（本院卷第一百五十頁起），是上該事實
        應可確認。而被告丁○○於該日被打前，曾連續多次直接或間接恐嚇甲○○
        已如前述，則甲○○騎乘機車搭載被告丁○○前，客觀上確有查證被告丁○○隨身攜帶物品之必要，否則無異自曝於丁○○致命攻擊之威脅下，從而被
        告丁○○所辯：甲○○搭載前曾伸手檢查其口袋一節，合於常情，應可採信
        。又上該五六步槍子彈彈頭甚尖且硬，以手緊握彈殼部位，以彈頭部分猛戳
        人體重要部位，將造成嚴重傷害，此為顯而易見之理。如前揭所述，甲○○
        既曾檢查被告丁○○之身體及衣物，如發現上該子彈，為防範自身安全，當
        無不做任何處置，任由被告丁○○繼續持有上該子彈坐於渠機車後座，使自
        己隨時有遭受攻擊之可能。故而由前揭甲○○檢查後騎乘機車後座搭載被告
        丁○○之事實，應可推斷被告丁○○被搭載前，口袋內未有子彈。
      (3)由證人即案發時甲○○洗車廠員工丙○○證稱略以：我看到甲○○騎機車載
        丁○○過來檳榔攤‧‧‧他們（指被告丁○○及甲○○）到檳榔攤後，蹲在
        後面蠻久（指被告丁○○），臉部有流血，我拿衛生紙一直按著他的頭，他
        太太（指己○○）在旁邊‧‧‧丁○○受傷，到警察來距離約二十分鐘，這
        當中沒有人接近丁○○，只有他太太接近他等語，顯見到達己○○檳榔攤後
        ，並無閒雜人等接近被告丁○○，除證人丙○○外，警察乙○○到場前，僅
        己○○及甲○○曾接近被告丁○○（甲○○在檳榔攤曾要求丁○○站立，因
        丁○○無法順利站起，甲○○遂又以腳踢丁○○，詳如後述）。而丙○○與
        本件糾紛並無關連，自無於雙方爭執之際，交付上開子彈予被告丁○○之可
        能；又檳榔攤為公眾經常來往之場所，衡情經營者己○○亦無可能將子彈隨
        意置於檳榔攤，何況未有槍枝，子彈本身無法發揮若何攻擊作用，是即便當
        時己○○身上確有攜帶子彈，亦無在紛擾之際交付被告丁○○之必要，更遑
        論己○○當晚已酒醉（七、八分），此為被告丁○○、甲○○所共同陳稱（
        參本院卷第一百六十頁起），尤無可能在甲○○、丙○○注視下，將子彈交
        予被告丁○○而不被發現之可能，則上該子彈非己○○交付被告丁○○亦甚
        明顯；至甲○○係本件被告丁○○之對立者，如甲○○於該晚在檳榔攤旁將
        子彈交付被告丁○○，定非基於善意，非在使被告丁○○可安然持有上該子
        彈；是被告丁○○所辯上該子彈非其所有一節，非無可能。再者，被告丁○○於上該爭執中，確因遭受甲○○毆打致造成左手無名指遠端指關節骨折，
        及面部三公分、六公分二處撕裂傷、唇部二公分撕裂傷之傷害（詳後述），
        則其一面須加壓患部止血，一面因受毆打精神不濟，無暇注意口袋被放置異
        物，尚合常理，何況經警至被告丁○○住處搜索，亦未查獲任何槍枝，亦經
        證人即現場處理警員乙○○證述明確（參本院卷第一百四十八頁），從而自
        不得僅因在被告丁○○口袋查得上該子彈，而逕自推論其知悉子彈之存在而
        有持有之主觀認識。此外，本件亦無其他證據足以證明，被告丁○○確有持
        有上該子彈之故意，是依上揭法文規定及最高法院判例意旨，未經許可持有
        子彈部分自應為被告丁○○無罪之諭知。
三、被告甲○○涉犯傷害及罪強制罪部分：
    (一)訊據被告甲○○坦承於上該時間，在臺東市○○街巧膳房餐廳旁巷內，確有毆
      打共同被告丁○○成傷之犯行，惟矢口否認在己○○檳榔攤旁有何傷害丁○○
      之行為，或有何強制之犯行，辯稱略以：是被告自己上機車，他人在我背後，
      隨時可以跳開，我並無強制他讓我搭載；救護車第一次來時，是丁○○之前妻
      己○○表示要自行就醫，且己○○已有醉意，我才在醫護人員勤務簿上簽名，
      並沒有不讓丁○○上救護車；到檳榔攤後就沒有再毆打丁○○；九十年八月一
      日、九十二年三月三日診斷證明書所示丁○○之傷害與渠無關等語，經查：
      (1)被告自白部分核與丁○○指訴情節相符，並有診斷證明書三份、相片二幀在
        卷可稽（參九十一年偵字第一０四八號卷第五頁至第七頁背面、本院卷第二
        十六頁），事證明確。
      (2)被告甲○○為使丁○○上車讓其搭載至己○○經營之檳榔攤，曾以腳踢丁○○，並稱踢到你起來為止等語，業據丁○○供述明確（參本院卷第三十四頁
        ），且被告甲○○在巧膳房餐廳旁巷內毆打丁○○後，曾脅迫丁○○稱：「
        你不要再裝，你再不上車，我就要再踢你」等語，業據渠在本院九十二年五
        月二十日訊問時自承在卷（參九十一年度偵字第一０四八號卷第四十五頁背
        面、本院卷第三十五頁），參之被告甲○○自白毆打丁○○有如前述，足見
        渠確係以強暴、脅迫之手段，迫使丁○○行被渠以機車後座搭載之無義務之
        事，所辯未強制丁○○讓渠搭載一節，顯不足採。
      (3)救護車第一次到達時，甲○○曾脅迫稱「你不能上救護車，否則會讓你死的
        很難看」等語，丁○○因而不敢上救護車，上情業據丁○○證述明確（參警
        卷、九十一年度偵字第一０四八號卷第四十五頁、本院卷第一百十三頁）；
        參之，證人即救護車之救護員壬○○證稱：救護車第一次到達時，係勤務簿
        上簽名之人表示要自行處理等語（參本院卷第一百五十七頁）；而救護車勤
        務簿上係由被告甲○○簽名表示自行處理一節，為被告甲○○所自承（參九
        十一年度偵字第一０四八號卷第四十六頁）；且依案發時現場情形，丁○○
        流血不止無力站立（參證人丙○○前述所證），又係受被告甲○○強迫到己○○檳榔攤認錯，遇有救護車到場，一可解傷勢之惡化，二可迅速脫離難堪
        之現場，如非受有強制，斷無不儘速由救護車送醫之理，足見被告甲○○所
        辯未予強制一節，與事實不符，渠以脅迫手段妨害丁○○行使就醫之權利，
        亦甚明顯。至警員乙○○係在第一次救護車到達後始至現場，對於到達前發
        生之事未親自有所見聞，是報告中之敘述，尚難為被告甲○○有利之證明。
        又證人己○○當時如前所述已有醉意，能否查知現場實情較難令人無疑，是
        偵查中所為「不記得有聽到甲○○有無阻止丁○○上救護車及出言恐嚇他」
        之所證，亦不能為被告甲○○有利之證明，併予敘明。
      (4)被告甲○○將丁○○載至檳榔攤後，曾因要求丁○○站起來，而丁○○無法
        站立，又以腳踢打丁○○之情，業據丁○○供述在卷（參本院卷第一百十三
        頁、九十一年度偵字第一０四八號卷第四十六頁背面），參酌該日丁○○流
        血不止，如非甲○○持續以不法手段對其施壓，其自應儘速設法離開，斷無
        置傷勢於不顧，長時間滯留現場，直至警員到場後始離開就醫之可能。且如
        前所述，被告甲○○尚且於第一次救護車到達時，仍不准丁○○就醫，顯見
        在警員到場處理之前，丁○○均在被告甲○○掌握之中，是丁○○所述至檳
        榔攤後被告甲○○仍有對其施暴、控制一節堪予採信。
      (5)丁○○九十年七月六日接受開顱手術，肇因應為同年五月二十五日（誤繕為
        五日）因受傷住院所引起之慢性出血變化，其於九十二年三月三日之病情診
        斷，可能與九十年五月二十五日入院治療及同年七月六日手術有關聯。當日
        眼科醫師診斷：該君為外傷性視神經病變，乃因兩側硬腦膜下出血造成之眼
        部後遺症，上情業經本院函查馬偕紀念醫院臺東分院，並經該院以九十三年
        一月七日馬院東醫字第乙九二七七七二號函覆稱在卷（參本院卷第一百二十
        頁），是被告甲○○所辯診斷證明書之傷與其無關，亦無可採。
      (6)綜上所述，上該被告甲○○對丁○○之傷害及強制犯行，罪證均甚明確，所
        辯顯不足採，犯行均堪認定。
    (二)核被告甲○○所為，係犯刑法第二百七十七條第一項之傷害罪及同法第三百零
      四條之以強暴、脅迫使人行無義務之事罪、以脅迫妨害人行使權利罪。渠先後
      於巧膳房餐廳旁巷內及己○○經營之檳榔攤旁毆打丁○○之犯行，係利用同一
      機會在時間及場所極接近之情況下，接續實施同一構成要件之犯罪，侵害同一
      法益，而其間在事實上有不可分離之密接關係，為接續犯，應論以一罪。其所
      犯以強暴、脅迫使人行無義務之事罪、以脅迫妨害人行使權利罪與傷害罪間，
      均有方法目的之牽連關係，應分別依刑法第五十五條之規定論以一罪，並從一
      重之傷害罪處斷，公訴意旨認以強暴、脅迫使人行無義務之事罪及傷害罪間，
      應分論併罰，尚有誤解。爰審酌被告甲○○毆打丁○○所造成之傷害非輕，傷
      害後復不准丁○○就醫，侵害持續較久，然係不斷受恐嚇後所為之反制行為，
      犯後承認部分犯行等一切情狀，量處如主文所示之刑，並諭知易科罰金之折算
      標準。至被告甲○○到達檳榔攤後之傷害犯行，與之前在巧膳房餐廳旁巷內之
      傷害犯行，屬接續犯之實質上一罪已如前述，又以脅迫妨害人行使權利罪與傷
      害罪間有牽連犯之裁判上一罪關係，而在巧膳房餐廳旁巷內之傷害部分既已提
      起公訴，是渠到達檳榔攤後之傷害犯行及以脅迫妨害人行使權利之犯行部分即
      均為本件起訴之效力所及，本院仍得加以審理，附此陳明。
據上論斷，應依刑事訴訟法第二百九十九條第一項前段、第三百零一條第一項，刑法
第五十六條、第三百零五條、第四十一條第一項前段、第二百七十七條第一項、第三
百零四條第一項、第五十五條，罰金罰鍰提高標準條例第一條前段、第二條，判決如
主文。
本案經檢察官辛○○到庭執行職務
中      華      民      國      九十三      年    三    月    二十三    日
                                  臺灣臺東地方法院刑事第二庭
                                    審判長法  官  蔡  勝  雄
                                          法  官  林  卉  聆
                                          法  官  鄭  峻  明
右正本證明與原本無異。
如不服本判決，應於判決送達後十日內向本院提出上訴狀。（須附繕本）
「切勿逕送上級法院」
                                          書記官  陳  美  鄉
中      華      民      國      九十三      年    三    月    二十三    日
附記：
中華民國刑法第三百零五條：
以加害生命、身體、自由、名譽、財產之事，恐嚇他人致生危害於安全者，處二年以
下有期徒刑、拘役或三百元以下罰金。
中華民國刑法第二百七十七條第一項：
傷害人之身體或健康者，處三年以下有期徒刑、拘役或一千元以下罰金。
中華民國刑法第三百零四條第一項：
以強暴、脅迫使人行無義務之事或妨害人行使權利者，處三年以下有期徒刑、拘役或
三百元以下罰金。
